【裁判字號】    97,上訴,477
【裁判日期】    970604
【裁判案由】    違反毒品危害防制條例
【裁判全文】
臺灣高等法院高雄分院刑事判決         97年度上訴字第477號
上  訴  人
即  被  告  甲○○
選任辯護人  陳清朗律師
上列上訴人因違反毒品危害防制條例案件，不服臺灣高雄地方法
院96年度訴字第2453號中華民國97年1 月22日第一審判決（起訴
案號：臺灣高雄地方法院檢察署96年度偵字第5894號），提起上
訴，本院判決如下：
    主  文
上訴駁回。
    事  實
一、甲○○明知甲基安非他命係毒品危害防制條例所稱之第二級
    毒品，具成癮性、濫用性及社會危害性，不得販賣、持有；
    詎仍基於意圖營利之犯意，於民國95年10月底某日，在其位
    於高雄縣林園鄉○○路51巷185 號租屋處，將不詳重量之甲
    基安非他命，以新台幣（下同）3,000 元代價，出售予經由
    黃奕銘（原名黃文忠，所涉本案幫助販賣第二級毒品犯行，
    未據檢察官依法偵查）介紹並於當日帶至其租屋處之乙○○
    1 次，而賺取相當之利潤。
二、又於95年12月初某日，乙○○、黃奕銘先互以持用之門號00
    00000000號、0000000000號之行動電話聯絡後，乙○○再經
    由黃奕銘介紹及陪同至甲○○租屋處。甲○○乃另行起意，
    基於意圖營利之犯意，於當日在上址將不詳重量之甲基安非
    他命，以5,000 元代價出售予乙○○1 次，而賺取相當之利
    潤。嗣因乙○○為警查獲後供出毒品來源，經警於96年2 月
    15日依法搜索前開處所，扣得甲○○所有預備分裝甲基安非
    他命以供販賣之夾鏈袋1 包、海洛因17包（涉犯持有第一級
    毒品罪部分，由原審另行審結）、甲基安非他命25包（驗後
    總淨重18.741公克），始知上情。
三、案經高雄市政府警察局苓雅分局報請臺灣高雄地方法院檢察
    署檢察官偵查起訴。
    理  由
壹、證據能力部分：
一、按被告以外之人於審判外之陳述，雖不符刑事訴訟法第159
    條之1 至第159 條之4 之規定，而經當事人於審判程序同意
    作為證據，法院審酌該言詞陳述或書面陳述作成時之情況，
    認為適當者，亦得為證據，刑事訴訟法第159 條之5 第1 項
    定有明文。本件檢察官、被告及其辯護人於本院審判程序時
    ，除證人乙○○於警詢及偵查中所為之供述，被告及其辯護
    人爭執為傳聞證據外，就本判決所引用其他審判外之言詞或
    書面陳述，被告及辯護人知有不得作為證據之情形，於準備
    程序中表示不爭執其證據能力（見本院卷第31頁）。本院斟
    酌該等被告以外之人於調查程序中所述，過程並無受不當外
    力之影響，認適合作為本案之證據，依前揭規定，認渠等之
    陳述應有證據能力。
二、證人乙○○於警詢之陳述部分：
    按被告以外之人於審判外之言詞或書面陳述，除法律有規定
    者外，不得作為證據；被告以外之人於檢察事務官、司法警
    察官或司法警察調查中所為之陳述，與審判中不符時，其先
    前之陳述具有較可信之特別情況，且為證明犯罪事實存否所
    必要者，得為證據，刑事訴訟法第159 條第1 項、第159 條
    之2 分別定有明文。是依上開條文規定，被告以外之人於檢
    察事務官、司法警察（官）調查時所為之陳述，屬傳聞證據
    ，依同法第159 條規定，本無證據能力，必須「具有較可信
    之特別狀況」及「必要性」二要件，始例外得適用上開第15
    9 條之2 規定，認有證據能力，採為證據。而所謂「具有較
    可信之特別情況」係屬於證據能力之要件，法院應就偵查或
    調查筆錄製作之原因、過程及其功能等加以觀察其信用性予
    以判斷；又此之「必要性」要件，必須該陳述之重要待證事
    實部分，與審判中之陳述有所不符，包括先前之陳述詳盡、
    於後簡略，甚至改稱忘記、不知道等，雖非完全相異，但實
    質內容已有不符者在內（最高法院96年度台上字4304號、96
    年度台上字第4365號、96年度台上字第4414號判決意旨參照
    ）。本件證人乙○○係被告是否有販賣第二級毒品犯行之重
    要證人；又證人乙○○於警詢中係陳稱其共向被告購買甲基
    安非他命2 次，1 次3,000 元，1 次5,000 元，都是透過黃
    奕銘介紹並帶其到被告住處購買等語；惟於本院審理時，則
    改稱其向被告購買2 次甲基安非他命，價金都是各3,000 元
    ，且都是在她家附近所購買云云，顯係就案情有重要關係之
    事項為前後不符之陳述。而證人乙○○於警詢中接受詢問之
    最後一項問題，回答其警詢中之陳述實在（見偵查卷第23頁
    ）；另證人乙○○於96年2 月2 日警詢時所為有關被告販賣
    毒品事實之陳述，相較其於本院97年5 月21日審判時，時間
    已相距約1 年3 月餘，且係在被告之面前，當庭指述被告是
    否販賣毒品，依此外部情況，顯有受不當外力干擾，內在之
    壓力及事後串謀之可能性，堪認證人乙○○於警詢中之陳述
    具有特別可信之情況；此外，證人乙○○上開警詢中之陳述
    ，乃證明被告犯罪事實之存否所不可欠缺，是依刑事訴訟法
    第159 條之2 規定，其於警詢中之陳述，應具有證據能力。
三、證人乙○○於偵查中之證述部分：
    按現行刑事訴訟法酌採英美法系之傳聞法則，於第159 條第
    1 項明定被告以外之人，於審判外之言詞或書面陳述，除法
    律有規定者外，不得作為證據，用以保障被告之反對詰問權
    。而刑事訴訟法對於傳聞法則之例外亦有明定，其中就被告
    以外之人於偵查中向檢察官所為之陳述，因檢察官代表國家
    偵查犯罪時，原則上能遵守法定程序，不致於違法取供，且
    被告以外之人如有具結能力，應依法具結以擔保其係據實陳
    述，是可信度極高，故於第159 條之1 第2 項明定「除顯有
    不可信之情況者外」，得為證據。查證人乙○○於96年3 月
    8 日偵查中之證述，業經其依法具結，有結文1 紙在卷足憑
    （見偵查卷第91頁）；然被告及其辯護人並未釋明該證述有
    何「顯有不可信情況」存在；且經本院依職權審酌該偵查筆
    錄作成之外部附隨環境、條件，認檢察官因證人乙○○乃為
    向被告買受毒品之人，故傳喚其到庭作證，以釐清事實；又
    證人乙○○前於警詢，已曾為不利被告之陳述，是檢察官並
    無誤導或以強暴、脅迫、利誘、詐欺、疲勞訊問、或其他不
    正方法加以訊問之必要，亦無證據足認該次訊問有上開情事
    存在，可見證人乙○○於偵查中之證述並無「顯有不可信之
    情況」存在，係符合刑事訴訟法所定傳聞法則例外之情形，
    亦有證據能力。
貳、實體部分：
一、訊據上訴人即被告甲○○矢口否認有何販賣甲基安非他命予
    乙○○之犯行，辯稱：我並未販賣毒品甲基安非他命，也不
    認識乙○○；至於扣案甲基安非他命是我自己要吸的，監視
    設備也非供販毒所用云云。惟查：
  (一)被告於95年10月底、同年月12月初分別售予乙○○3,000 元
    、5,000 元甲基安非他命各1 次之事實，業據證人乙○○於
    警詢、偵查中一致證稱：我曾透過黃奕銘介紹並帶我到高雄
    縣林園鄉○○路51巷185 號，向被告購買3,000 元、5,000
    元甲基安非他命各1 次；第1 次是在95年10月底，第2 次是
    在95年12月初某日晚間，是以我0000000000門號撥打與0000
    000000門號與黃奕銘聯絡，當日被告並無償提供甲基安非他
    命供黃奕銘在該處施用；我曾跟被告抄下她0000000000手機
    門號等語明確（見偵查卷第20、21、85頁），核與證人即執
    行本案搜索之高雄市政府警察局苓雅分局分隊長盧俊源於原
    審審理時證稱：在被告住處頂樓發現毒品甲基安非他命後，
    被告就坦承販毒賺取每次價差200 元，以繳交兒子之註冊費
    等語（見原審卷第100 、101 頁），及顯示證人乙○○與黃
    奕銘以分別持用之門號0000000000號、0000000000號行動電
    話，於前揭購毒期間頻繁、密切聯繫之雙向通聯紀錄1 份（
    見偵查卷第116-119 頁）均相符，並有供販賣之甲基安非他
    命，及供分裝毒品所用之夾鏈袋1 包扣案可資佐證；加以被
    告於房外陽台常設有監視系統隨時觀看門戶出入狀況以防警
    查緝之情事（見偵查卷第36頁照片），堪認被告確有2 度販
    賣甲基安非他命予乙○○之事實無訛。證人乙○○雖於本院
    審理時到庭證稱：我向被告購買2 次甲基安非他命，詳細購
    買時間忘了，2 次購買時間約隔2 、3 個月，2 次都是在她
    住家附近購買的，價金2 次都是3,000 元等語（見本院卷第
    57-60 頁），對於購買毒品之地點及價金，與其上開警詢及
    偵查中之陳述雖有不符，但對於其向被告購買2 次甲基安非
    他命毒品之基本事實則始終一致，且參酌證人乙○○於本院
    審理中證稱：「（問：第2 次購買的金額是多少？是否再回
    想、確認一下？）第2 次可能是3 千到5 千之間，也可能是
    3 千。應該是3 千吧！我忘了。」等語（見本院卷第61頁）
    ，語意模糊，不敢肯定，顯係時間經隔已久，無法確定，自
    應以其於警詢及偵查中之證述為準。另其對於購買毒品之地
    點，雖於本院審理時證稱係在被告住家附近買的，並結稱：
    「（問：你說是在被告家附近購買？是她拿出來給你的？）
    我所說去她家附近買，是由黃文忠（黃奕銘）去買，我在附
    近等，我並沒有進入被告家。」等語（見本院卷第61頁），
    惟其於警詢明確陳稱：我透過黃文忠（黃奕銘）有2 次帶我
    到被告現住地購買，並帶同警方到高雄縣林園鄉○○路51巷
    185 號被告住處查看，且看見被告免費提供第二級毒品甲基
    安非他命供黃文忠（黃奕銘）吸食等情明確（見偵查卷第20
    -21 頁），足見證人乙○○於警詢之陳述顯較在本院之證述
    情節較為具體明確，自應認其在警詢時之陳述較為可採。
  (二)被告雖以前揭情詞置辯，然甲基安非他命係屬物稀價昂之物
    ，且分裝愈多將造成殘留、掉落愈多之耗損，此為一般常識
    ，被告斷無不知之理，況被告自陳係每日施用甲基安非他命
    （見偵查卷第86頁），則長期累積之所需非微，當盡量減少
    浪費以節省開銷才是，若單純為供自己施用，實無可能將持
    有之甲基安非他命全數以夾鏈袋、吸管分裝成重量一致之小
    包裝，並備置空夾鏈袋1 包以利隨時再行細分之理（見偵查
    卷第34、35頁照片）；故被告辯稱扣案甲基安非他命係為供
    自己施用、夾鏈袋係為吸食目的而分裝之用云云，俱不足採
    。至於被告販賣第二級毒品甲基安非他命所得之利潤，雖據
    證人盧俊源於前開原審審理時證稱：被告坦承販毒賺取每次
    價差200 元，以繳交兒子之註冊費等語（見原審卷第101 頁
    ），然衡諸常情，被告販賣第二級毒品甲基安非他命與證人
    乙○○之價格既係1 次3,000 元，1 次5,000 元，豈有所得
    之利潤均相同之理？且為被告所否認，是證人廬俊源上開證
    述，僅能佐證被告有販賣第二級毒品之事實，至於被告販賣
    所的之利潤因未扣案，且被告又堅不吐實，只能認定有相當
    之利潤，否則豈有願甘冒販毒重罪刑責風險之理？另被告雖
    否認與乙○○相識，然乙○○卻知悉被告向案外人鄭宇君借
    用、使用不到2 個月之行動電話門號，復能正確陳明被告居
    住所在，顯然彼此並非如被告所言係不相識，是被告所辯亦
    非可採。又被告辯稱房外陽台設置之監視系統，係之前大門
    遭人破壞，為防止再有相同情事發生因而裝設云云；然同住
    之證人鄭宇君於偵查中卻證稱：不知道住處為何要裝監視設
    備等語（見偵查卷第58頁），顯然不知大門遭人破壞一事，
    此於僅被告、證人鄭宇君2 人分租同住一屋之情形下，甚難
    想像；況且，該處僅設有得監看大門附近狀況之監視器、螢
    幕，卻無可將監視內容留存之錄影設備，業經證人盧俊源於
    原審到庭證述明確（見原審卷第100 頁），根本無法達到防
    止及蒐證之目的；足見被告所辯實乃杜撰之詞，委無可採，
    其設置監視器係為達到防止為警查緝之目的無誤。
  (三)至證人黃奕銘雖於原審審理時到庭證稱：知道乙○○這個人
    ，但不常打電話給他或打給被告，未曾介紹他給被告認識，
    更沒有帶他到被告住處買過甲基安非他命，而且被告也沒有
    在販毒云云（見原審卷第95、96、98頁），核與證人乙○○
    前揭指證相違。然證人黃奕銘與被告於95年12月24日至96年
    1 月31日短短1 月餘，即有40次之通聯紀錄；與乙○○於95
    年12月2 日至96年2 月2 日短短2 月間，更有多達300 餘次
    之通聯紀錄，此有黃奕銘、被告分別持用之門號0000000000
    號、0000000000號，及黃奕銘、乙○○分別持用之門號0000
    000000號、0000000000號之行動電話通聯紀錄各1 份在卷可
    憑（見偵查卷第115-119 頁），可見證人黃奕銘供稱其與被
    告、乙○○不熟，亦不常與之聯絡云云，顯與事實不符；另
    被告甫為警查獲之時，曾向執行搜索員警盧俊源自白販毒犯
    行，已如前述，足見證人黃奕銘證稱被告並無販毒行為，亦
    與事實不符，則證人黃奕銘上開證詞是否屬實，即難令人置
    信。況依證人乙○○所述，黃奕銘雖未與被告就販毒部分具
    有犯意聯絡，然為販賣以外之介紹等幫助行為之所為，已該
    當犯罪，故其為規避刑責而多所隱匿，亦屬人之常情，實難
    期待其據實證述。反之，證人乙○○於警、偵訊一致之陳述
    ，並與證人盧俊源所證及前揭通聯紀錄均相符；又依據毒品
    危害防制條例第17條規定，證人乙○○雖可能因供出毒品來
    源而獲得減刑，然其本身所涉施用第二級毒品犯行並非重罪
    ，衡情顯無設詞誣陷無辜友人，並致使己身涉犯刑責更重之
    偽證罪之可能及必要。故證人乙○○、黃奕銘上開相互歧異
    之陳述，當以證人乙○○之證言為可採，至於證人黃奕銘所
    言，顯係迴護被告、卸免己身罪責之詞，自不足採。
  (四)綜上所述，本案事證明確，被告販賣第二級毒品甲基安非他
    命之犯行洵堪認定，應予依法論科。
二、查甲基安非他命係毒品危害防制條例第2 條第2 項所稱之第
    二級毒品，不得非法持有、販賣。被告分別於95年10月底、
    同年12月初某日，將甲基安非他命售予乙○○，各賺取相當
    差價之所為，均係犯毒品危害防制條例第4 條第2 項之販賣
    第二級毒品罪。被告持有第二級毒品之低度行為，皆為販賣
    之高度行為所吸收，均不另論罪；又被告所犯上開2 罪間，
    犯意各別，行為互殊，應予分論併罰。本案係黃奕銘介紹、
    帶領乙○○至被告住處購買甲基安非他命，已如前述，而關
    於乙○○前往被告居所之時間，則經乙○○證稱分別係95年
    10月底及同年12月初某日（見偵查卷第21、85頁），故本案
    犯罪時間應為「95年10月底某日及同年12月初某日」，檢察
    官誤為「不詳時間」，容有未恰，應予指明；被告曾於警詢
    反覆改稱最後一次向被告購買之時間為96年1 月底晚上，由
    綽號文忠之男子拿到我家給我云云（見偵查卷第20頁），因
    與其上開警偵訊之購買時間、方式及地點，均有不同，應以
    其於警偵訊一致之證述為可採。另檢察官認「被告本案販毒
    方式係以借用之鄭宇君0000000000門號通聯」等情，然上開
    門號係95年12月11日始開通，又經數日才交由被告使用之事
    實，有通聯紀錄、證人鄭宇君之證述足憑（見偵查卷第15、
    45 頁） ，顯然被告開始使用該門號已在本案犯行發生之後
    ，是此部分之認定，容有誤會，併予敘明。
三、原判決因依毒品危害防制條例第4 條第2 項、第18條第1項
    前段、第19條第1 項，刑法第11條、第38條第1 項第2 款、
    第51條第5 款之規定，並審酌被告曾有違反麻醉藥品管理條
    例、肅清煙毒條例、毒品危害防制條例等前科，當深知毒品
    對人體之危害性，竟圖一己私利而出售甲基安非他命牟利，
    嚴重殘害國民身心健康，助長社會濫用毒品風氣，且關於本
    案2 次犯行均矢口否認，態度欠佳；惟念其販賣獲利均非鉅
    ，可見販賣數量皆微等其他一切情狀，分別量處2 次販賣第
    二級毒品罪各有期徒刑8 年，並定其應執行刑為有期徒刑10
    年，以資懲儆。又敘明扣案白色晶體25包（驗後總淨重18.7
    41公克）經檢驗結果，確係第二級毒品甲基安非他命，有高
    雄醫學大學附設中和紀念醫院96年3 月27日編號0000000 號
    、0000000 號檢驗報告各1 紙在卷可稽（見偵查卷第108 、
    109 頁），應依毒品危害防制條例第18條第1 項前段規定諭
    知沒收銷燬；至於鑑驗所耗損之毒品，因已滅失，不另予宣
    告沒收。而被告販賣甲基安非他命予乙○○2 次分別得款之
    3,000 元、5,000 元，均依毒品危害防制條例第19條第1 項
    規定沒收，如全部或一部不能沒收時，皆以其財產抵償之。
    又扣案之夾鏈袋1 包，係被告所有並預備供分裝甲基安非他
    命所用之物，業據被告陳述明確（見原審卷第35頁），顯然
    係預備供犯本件販賣第二級毒品所用之物，應依刑法第38條
    第1 項第2款 規定宣告沒收。至扣案電子磅秤1 台、削尖吸
    管2 支經檢驗結果，均僅有殘留海洛因，有高雄醫學大學附
    設中和紀念醫院編號0000000 號、0000000 號、0000000 號
    檢驗報告在卷可憑（見原審卷第29、31、32頁），參以被告
    復否認電子磅秤係其所有，並均否認上開物品係與本案相關
    （見原審卷第35頁）；而扣案行動電話3 具、SIM 卡4 張、
    現金12,400 元 ，雖經被告供陳為其所有（見偵查卷第7 頁
    ），然無證據證明與本案相關，尚不因被告有販賣甲基安非
    他命犯行，即認上開行動電話、SIM 卡必為聯絡販毒之用、
    現金12,400元即係販毒所得；另其中NOKIA 牌行動電話雖係
    搭配0000000000號門號使用，惟被告使用該門號係在本案犯
    行之後，已如前述（詳見理由二），顯然與本案犯罪無關，
    故均不予宣告沒收，附此敘明。核其認事用法，尚無不合，
    量刑亦稱妥適，被告上訴意旨，猶執陳詞，否認犯罪，指摘
    原判決不當，為無理由，應予駁回。
據上論斷，應依刑事訴訟法第368 條，判決如主文。
本案經檢察官陳宗吟到庭執行職務。
中    華    民    國    97    年    6     月    4     日
                  刑事第九庭    審判長法  官  莊秋桃
                                      法  官  謝宏宗
                                      法  官  裕斗
以上正本證明與原本無異。
如不服本判決應於收受本判決後10日內向本院提出上訴書狀，其
未敘述上訴理由者，並得於提起上訴後10日內向本院補提理由書
狀（均須按他造當事人之人數附繕本）「切勿逕送上級法院」。
中    華    民    國    97    年    6     月    4     日
                                      書記官  張宗芳
附錄本件判決論罪科刑法條：
毒品危害防制條例第4 條第2 項：
製造、運輸、販賣第二級毒品者，處無期徒刑或7 年以上有期徒
刑，得併科新台幣700 萬元以下罰金。


司法院資訊處製作；財團法人民間司法改革基金會備份。
